最高法院刑事判決　　　　　　　　　　　　　　　九十一年度台上字第七一一三號
　　上　訴　人　台灣高等法院檢察署檢察官
　　被　　　告　甲○○
　　選任辯護人　陳紹淓律師
　　　　　　　　連銀山律師
右上訴人因被告侵害墳墓案件，不服台灣高等法院中華民國八十九年七月二十七日第
二審更審判決（八十九年度上更(一)字第四四七號，起訴案號：台灣新竹地方法院檢察
署八十四年度偵字第一一一七二號），提起上訴，本院判決如左：
    主  文
原判決撤銷，發回台灣高等法院。
    理  由
本件原判決以公訴意旨略以：被告甲○○係東旅開發建設股份有限公司（下稱東旅公
司）經理，輾轉購得王家村、王家慶、王家濱、王傳鈺等人之祖先遺骨安葬之新竹市
○○○段第七八五之一○五號土地（原新竹縣香山鄉○○○段七八五之二號），該土
地連同東旅公司所有之同右段四二九號等三十二筆土地，於民國八十三年四月十四日
，由被告及東旅公司共同出售予游銀銅、游錫鈴等人，因買賣雙方約定前開土地上之
墳墓，應由賣方負責於二個月內清除完畢始付清尾款，被告於八十三年六、七月間找
王家村等人協調遷葬事宜未果，另於同年九月二十六日經新竹市香山區公所調解委員
會調解，因雙方對和解內容無法達成共識而調解不成立。因前開墳墓未遷葬而買方扣
住尾款（約新台幣八千餘萬元）未付，被告為早日取得尾款，竟於同年十一月初，與
不詳姓名之成年男子基於共同犯意，由該名男子出面以「朱華祖」之名向新竹市○○
路六號之翠壁岩寺訂購納骨塔之二處墓位，並於同年月十日，委請不知情之曾生挖掘
前開墳墓，將該墳墓之遺骨裝罈後，移往翠壁岩寺之納骨塔，至八十四年三月間春祭
，該寺通知王家村等人前往祭祀時，王家村等人始知祖墳遭人盜挖一事。因認被告涉
犯刑法第二百四十八條第一項之罪嫌云云。經審理結果，不能證明被告犯罪，因而維
持第一審諭知被告無罪之判決，駁回檢察官在第二審之上訴，固非無見。
惟查：(一)、告訴人王家村等人具狀指稱：被告被起訴後，東旅公司之全體董事，除陳
銘勳外，以「新竹市香山合夥共有土地管理委員會」代表人之名義，委託案外人葉燦
宗、王家垣與告訴人等洽談和解賠償事宜，答應賠償告訴人一千六百五十萬元，並提
出和解契約書、委託書、撤回告訴狀、支票影本等為證（見原審法院上訴字卷第四十
四頁至第五十一頁，上更(一)字卷第四十三頁至第四十八頁），東旅公司董事張明輝、
辜世龍均供承有在委託書上簽名（見上更(一)字卷第八十七頁），依該和解契約書第四
項規定：「……乙方（指告訴人）告訴甲○○先生損害墳墓屍體之刑事案件，乙方應
具狀向新竹地方法院表示雙方業已和解，不願再追究甲方之責任。」，依上述事證，
該和解之提出，能否謂與被告之刑案無關，即非無疑，原判決理由欄三之(六)、1.以該
和解之洽商與被告之犯罪是否成立無關，認無傳訊證人葉燦宗、王家垣以查明和解洽
談之真相，顯有可議。又被告與東旅公司共同出售予游銀銅、游錫鈴之前揭土地，甲
○○及東旅公司之持分各為若干？告訴人之祖墳坐落之土地既係被告所有，何以東旅
公司董事於被告被起訴後，願賠償高額價金與告訴人和解？是否為履行買賣契約而提
出和解？抑受被告之託而提出和解？原審就此重要待證事項，未予詳查釐清，遽行判
決，亦有未當。(二)、告訴人指稱：東旅公司董事長陳銘勳向告訴人坦承該公司花費一
百六十萬元，由公司董事呂武雄負責僱人盜挖告訴人之祖墳等語，陳銘勳雖否認其事
，惟原審未傳訊呂武雄及挖墓工人曾生，命曾生指認是否係呂武雄僱其挖墓，並查明
挖墓之事是否係出自被告或陳銘勳之指示，即率行判決，難謂無調查未盡之違誤。檢
察官上訴意旨指摘原判決違法，尚非全無理由，應認仍有發回更審之原因。
據上論結，應依刑事訴訟法第三百九十七條、第四百零一條，判決如主文。
中      華      民      國    九十一    年     十二     月     十二     日
                              最高法院刑事第七庭
                                  審判長法官  張  信  雄
                                        法官  賴  忠  星
                                        法官  張  清  埤
                                        法官  呂  永  福
                                        法官  林  開  任
      右正本證明與原本無異
                                              書  記  官
中      華      民      國    九十一    年     十二     月    二十三    日
